最高法院刑事判決　　　　　　　　一○○年度台非字第一八號
上　訴　人　最高法院檢察署檢察總長
被　　　告　潘嘉君
上列上訴人因被告違反毒品危害防制條例案件，對於台灣高雄地
方法院中華民國九十九年二月十二日第一審確定判決（九十九年
度審訴字第二五八號，起訴案號：台灣高雄地方法院檢察署九十
八年度毒偵字第七三三七號），認為部分違法，提起非常上訴，
本院判決如下：
    主  文
原判決撤銷。
潘嘉君施用第一級毒品，處有期徒刑拾月。扣案注射針筒肆支均
沒收。又施用第二級毒品，處有期徒刑伍月。應執行有期徒刑壹
年貳月。扣案注射針筒肆支均沒收。
    理  由
非常上訴理由稱：「按判決不適用法則或適用不當者，為違背法
令；又受徒刑之執行完畢，或一部之執行而赦免後，五年以內故
意再犯有期徒刑以上之罪者，為累犯，刑事訴訟法第三百七十八
條及刑法第四十七條第一項分別定有明文。再被告有應併合處罰
之數罪，經法院分別判處有期徒刑確定，其中一罪或數罪之有期
徒刑先執行期滿後，法院依檢察官聲請以裁定定其全部數罪之應
執行刑確定後，其在未裁定前已先執行之有期徒刑徒刑之罪，因
嗣後合併他罪定其應執行刑結果，檢察官所換發之執行指揮書，
係執行應執行之刑，其先前已執行之有期徒刑部分，僅應予扣除
而不能認為已執行完畢。本件被告潘嘉君前因施用毒品案件，經
台灣台南地方法院以九十六年度簡字第三九五九號判處有期徒刑
三月確定，形式上於九十七年六月十日縮刑期滿執行完畢，惟被
告於該罪判決確定前，另犯販賣第一級毒品及販賣第二級毒品罪
，經台灣台南地方法院以九十八年度訴緝字第二三號分別判處有
期徒刑八年及有期徒刑二年確定，又因發現其所犯上開三罪合於
刑法第五十一條第五款所定合併定其應執行刑之規定，而由台灣
台南地方法院九十八年十二月三十一日，以九十八年度聲字第二
三○五號裁定，合併定其應執行之刑為有期徒刑九年一月確定，
該合併執行刑尚未執行完畢，有卷附台灣高等法院被告前科紀錄
表（見原審卷第八頁、第九頁、第七十五頁反面、第七十六頁）
可稽。揆之前揭說明，被告先前所犯施用毒品罪之有期徒刑三月
，於被告在九十八年十一月間，再犯本件施用毒品罪時，應尚未
執行完畢，原判決誤認被告該施用毒品罪已於九十七年六月十日
執行完畢，而論被告以累犯，即有適用法則不當之違法。案經確
定，且於被告不利，爰依刑事訴訟法第四百四十一條、第四百四
十三條提起非常上訴，依資糾正」等語。
本院按判決不適用法則或適用不當者，為違背法令，刑事訴訟法
第三百七十八條定定有明文。又依刑法第四十七條規定，累犯之
成立，必須曾受徒刑之執行完畢，或一部之執行而赦免後，五年
以內故意再犯有期徒刑以上之罪者，始足當之。又裁判確定前犯
數罪者，併合處罰之；數罪併罰，宣告多數有期徒刑者，於各刑
中之最長期以上，各刑合併之刑期以下，定其刑期，同法第五十
條、第五十一條第五款前段分別定有明文。故刑法第四十七條所
謂之執行完畢，就數罪併罰案件，係指所定之執行刑執行完畢而
言。如於定執行刑之前，有部分犯罪先行確定，而先予執行，仍
應於數罪之裁判均確定後，依刑法規定，定其應執行之刑，俟檢
察官指揮執行其應執行之刑時，再就形式上已執行部分，予以折
抵扣除，不能謂先前確定之罪，已經執行完畢。經查原確定判決
（台灣高雄地方法院九十九年度審訴字第二五八號）係以被告潘
嘉君前因施用毒品案件，經台灣台南地方法院以九十六年度簡字
第三九五九號判決，判處有期徒刑三月確定，並於民國九十七年
六月十日縮刑期滿執行完畢，復基於施用第一級毒品海洛因及施
用第二級毒品甲基安非他命犯意，於九十八年十一月二十六日十
三時三十分許，在高雄縣茄萣鄉○○路○段五六巷一七號住處，
以針筒注射方式施用海洛因一次；另於同日十五時四十五分許警
方採尿前回溯九十六小時內之某時，在某不詳地點，以玻璃球燒
烤後吸其煙氣方式，施用甲基安非他命一次。嗣於同日十五時許
，在同上路段二九五巷口，經警查獲，扣得被告所有供施用海洛
因所用之注射針筒肆支等情。因而論以被告施用第一級毒品及施
用第二級毒品二罪刑（均為累犯）。而被告於九十六年間所犯毒
品案件，經台灣台南地方法院以九十六年度簡字第三九五九號判
決，論以施用第二級毒品罪，處有期徒刑三月，如易科罰金，以
新台幣一仟元折算一日確定，該罪形式上雖已於九十七年六月十
日執行完畢。然被告另犯販賣第一級毒品及販賣第二級毒品二罪
，經台灣台南地方法院於九十八年八月三十一日，以九十八年度
訴緝字第二三號判決，分別判處有期徒刑八年、二年，定應執行
刑有期徒刑九年確定。被告先後所犯上開三罪，嗣並經同院以其
合於數罪併罰規定，乃依檢檢官聲請，於九十八年十二月三十一
日，以九十八年度聲字第二三○五號裁定，定其應執行刑有期徒
刑九年一月。此有台灣高等法院被告前案紀錄表及上開刑事判決
、裁定（均影本）可稽。揆之首揭說明，被告於九十六年間因犯
該施用第二級毒品罪，其所處之刑有期徒刑三月，形式上雖已於
九十七年六月十日縮刑期滿執行完畢，然其既與另犯上開販賣第
一、二級毒品二罪，因合於數罪併罰規定，而經法院裁定定其應
執行刑有期徒刑九年一月，則該施用第二級毒品罪，所處有期徒
刑三月，實際上僅應於檢察官執行該九年一月之執行刑時，將之
扣除折抵而已，尚不能認已經執行完畢。原確定判決事實以被告
本件所犯施用第一、二級毒品二罪，係在其前犯施用第二級毒品
罪所處有期徒刑三月，於九十七年六月十日執行完畢五年內所為
，乃依刑法第四十七條規定，論以累犯，並加重其刑，自有判決
適用法則不當之違法。案經確定，非常上訴意旨，執以指摘，洵
有理由，應由本院將原判決撤銷，另行判決如主文第二項所示，
以資救濟。
據上論結，應依刑事訴訟法第四百四十七條第一項第一款但書，
毒品危害防制條例第十條第一項、第二項、刑法第十一條前段、
第三十八條第一項第二款、第五十一條第五款，判決如主文。
中    華    民    國  一○○  年    一    月  二十七  日
                      最高法院刑事第十庭
                          審判長法官  黃  一  鑫  
                                法官  張  春  福  
                                法官  林  勤  純  
                                法官  陳  國  文  
                                法官  宋  明  中  
本件正本證明與原本無異
                                      書  記  官  
中    華    民    國  一○○  年    二    月   十七   日
                                                      ｖ












附錄論罪科刑法條：
毒品危害防制條例第十條第一項、第二項；
施用第一級毒品者，處六月以上五年以下有期徒刑。
施用第二級毒品者，處三年以下有期徒刑。